【裁判字號】    90,交聲,832
【裁判日期】    901015
【裁判案由】    交管條例聲異
【裁判全文】
臺灣板橋地方法院交通事件裁定                      九十年度交聲字第八三二號
    原處分機關  交通部公路局台北區監理所
    受處分人即
    異  議  人  甲○○
右列受處分人因違反道路交通管理處罰條例案件，對於交通部公路局台北區監理所九
十年八月二日所為之處分（原處分案號：北監五字第裁四０─ＺＦ0000000號
），聲明異議，本院裁定如左：
        主  文
異議駁回。
        理  由
一、按汽車行駛於高速公路或設站管制之道路，而不遵管制之規定者，處汽車駕駛人
    新臺幣三千元以上六千元以下罰鍰，道路交通管理處罰條例第三十三條第一項定
    有明文。又汽車行駛高速公路，應依速限標誌指示。但遇有濃霧、濃煙、強風、
    大雨或其他特殊狀況，致能見度甚低時，其時速應低於四十公里或暫停路肩。在
    高速公路上執行任務之救護車、消防車、警備車、工程車及救濟車，其行車速率
    不受前項規定之限制，但應依規定裝置明顯警示標誌，高速公路交通管制規則第
    五條亦有明文。
二、本件異議意旨略以：民國八十九年十一月二日公警局交字第ＺＦ0000000
    號舉發違反道路交通管理事件通知單，舉發異議人於八十九年九月二十一日上午
    九時十五分許，駕駛車號Ｑ二─四一五一號自用小客車，行經國道三號公路北向
    四十四公里處時，以時速一一九公里之車速行駛，該路段行車速限每小時為九十
    公里，超速二十九公里，違反道路交通管理處罰條例第三十三條第一項之規定。
    惟異議人係專業麻醉師，八十九年九月二十一日上午因臺北縣三重市○○街之「
    王立德婦產科」有孕婦須接受緊急剖腹生產及緊急出血性流產等手術，須伊前往
    支援緊急麻醉醫療手術，伊為救人不得已才駕車超速行駛，應屬緊急避難之行為
    。嗣向交通部公路局台北區監理所提出申訴未果，故不服該監理所之裁決為由，
    聲明異議。
三、經查本件異議人甲○○於八十九年九月二十一日上午九時十五分許，駕駛車號Ｑ
    二─四一五一號自用小客車，行經國道三號公路北向四十四公里處時，該路段行
    車速限每小時為九十公里，而異議人竟以時速一一九公里之車速行駛，超速二十
    九公里之事實，有卷附內政部警政署國道公路警察局第六警察隊八十九年十一月
    二日公警局交字第ＺＦ0000000號舉發違反道路交通管理事件通知單一紙
    、及採證照片一張附卷可稽，異議人對其於前揭時地駕駛自用小客車超速行駛之
    事實並不爭執。次查異議人當日上午駕車係欲前往臺北縣三重市○○街「王立德
    婦產科」支援緊急麻醉醫療手術，固有異議人所提之麻醉病歷紀錄可查。惟按因
    避免自己或他人生命、身體、自由、財產之緊急危難而出於不得已之行為，不罰
    。又因避免自己或他人生命、身體、自由或財產上急迫之急險所為之行為，不負
    損害賠償之責。但以避免危險所必要，並未逾越危險所能致之損害程度者為限。
    刑法第二十四條第一項前段、民法第一百五十條第一項分別就緊急避難行為之刑
    事與民事構成要件及法律效果定有明文。觀之該二條文規定之緊急避難行為，除
    客觀上須有自己或他人之生命、身體、自由或財產上遭遇急迫之危險外，行為人
    所採取之避難行為尚須屬出於不得已或必要之行為，始足當之。查本件異議人於
    本院訊問時陳稱係第二線之麻醉師，無專屬醫院，如特約醫院通知，便前往支援
    麻醉手術，當日從三峽鎮○○街住處開車前往王立德婦產科之車程約須四十分鐘
    至一小時等語（見本院九十年九月二十七日訊問筆錄），雖當日「王立德婦產科
    」有病患須實施麻醉手術，然臺北縣三重市附近不乏有較大型綜合醫院，如有緊
    急狀況發生，並非不可就近轉診大型醫院，何須捨近求遠，非待異議人遠自三峽
    鎮駕車趕來支援，是異議人之支援麻醉手術，尚難認係緊急避難之唯一不得已或
    必要之行為，且異議人超速行駛，另又造成公路行車之不特定危險，兩相權衡，
    難認異議人支援麻醉手術之行為，可阻卻其在高速公路超速行駛之交通違規事由
    。綜上所述，本件異議人駕駛自用小客車於前開路段行車超速之事證明確，又無
    交通違規之阻卻違法事由，其違規之事實應堪認定。從而原處分機關據以援引道
    路交通管理處罰條例第三十三條第一項規定，裁處罰鍰新臺幣三千元，並依同條
    例第六十三條第一項第一款規定記違規點數一點，於法要無不合，量罰亦稱妥適
    ，本件異議為無理由，應予駁回。
據上論結，應依道路交通案件處理辦法第十九條，裁定如主文。
中      華      民      國      九    十    年    十    月    十  五    日
                                            臺灣板橋地方法院交通法庭
                                        法  官    談      虎
右正本證明與原本無異。
如不服本裁定，應於送達後五日內，向本院提出抗告狀。
                                                書記官    陳  君  偉
中      華      民      國      九    十    年    十    月    十  五   日


司法院資訊處製作；財團法人民間司法改革基金會備份。
